臺灣高雄地方法院民事判決　九十二年度訴字第一七六二號
　　原　　　告　　丁○○
　　訴訟代理人　　啟夫律師
　　被　　　告　　台灣銀行股份有限公司
　　法定代理人　　乙○○
　　訴訟代理人　　吳剛魁律師
　　　　　　　　　王嘉男
　　　　　　　　　黃文道
　　複　代理人　　甲○○
　　　　　　　　　丙○○
當事人間第三人異議之訴事件，本院於民國九十三年八月二十三日言詞辯論終結，判
決如下：
    主    文
原告之訴駁回。
訴訟費用由原告負擔。
    事    實    及    理    由
一、原告主張：訴外人簡足於民國八十年三月三十日將其所有坐落高雄縣鳥松鄉○○
    ○段一三○八地號土地（下稱系爭土地）全部無償出借予原告使用，並同意原告
    在系爭土地上建築房屋及增建建物使用，原告乃於系爭土地上自行出資興建如附
    圖一所示之二層樓房屋（建號一九五四號，未經保存登記，下稱系爭房屋），嗣
    經高雄縣鳥松鄉公所編訂門牌為高雄縣鳥松鄉○○路四八巷二一之二號，是系爭
    房屋為原告所有。詎被告竟以本院八十六年度執字第一八○○一號債權憑證為執
    行名義，主張其對簡足有本金新台幣（下同）二百零一萬五千一百七十八元之債
    權，聲請對系爭房屋為強制執行，業經本院以九十年度執字第七七七八號執行查
    封拍賣在案，惟目前執行程序尚未終結。原告既為系爭房屋之所有權人，自有排
    除前開強制執行之權利，爰依強制執行法第十五條之規定，提起本件第三人異議
    之訴，請求撤銷就系爭房屋所為之強制執行程序。從而聲明：本院九十年度執字
    第七七七八號強制執行事件，就原告所有系爭房屋所為之強制執行程序應予撤銷
    。
二、被告則以：簡足於八十二年十一月二十四日以系爭土地向被告設定抵押申請貸款
    時，即出具切結書保證該土地確屬自用地、無任何租賃關係，依舉重明輕之法理
    ，當然包括無任何無償借貸關係在內，且簡足亦同時承諾系爭土地未經被告書面
    同意不得擅自蓋建房屋或其他建築物，並保證不變更土地現狀。由此可證，系爭
    房屋非屬原告所有，原告與簡足係相互勾串，偽造農地借貸契約書等文件，以達
    拍賣不點交之目的。又系爭房屋仍須經由簡足所有門牌號碼高雄縣鳥松鄉○○路
    四八巷二一號房屋（下稱二一號房屋）所使用之土地始可通行至外界道路，無法
    單獨提供日常生活或事業活動之用，是系爭房屋並非獨立建物，無法單獨成為所
    有權之客體等語置辯。並聲明：駁回原告之訴。
三、經查，被告以本院八十六年度執字第一八○○一號債權憑證為執行名義，主張其
    對簡足有本金二百零一萬五千一百七十八元之債權，聲請對如附表所示之不動產
    為強制執行，經本院以九十年度執字第七七七八號執行查封拍賣在案，惟目前執
    行程序尚未終結之事實，為兩造所不爭執，並據原告提出門牌證明書、本院執行
    處九十二年五月十三日九十二雄院貴民修九十執字第七七七八號通知各一份為證
    ，復經本院調閱九十年度執字第七七七八號卷宗查核屬實，堪信為真正。
四、按第三人就執行標的物有足以排除強制執行之權利者，得於強制執行程序終結前
    ，向執行法院對債權人提起異議之訴。如債務人亦否認其權利時，並得以債務人
    為被告。強制執行法第十五條定有明文。又強制執行法第十五條，所謂就執行標
    的物有足以排除強制執行之權利者，係指對於執行標的物有所有權、典權、留置
    權、質權存在情形之一者而言，最高法院四十四年台上字第七二一號判例意旨可
    資參照。本件原告主張其為系爭房屋所有權人，就該房屋有足以排除強制執行之
    權利云云，為被告所否認，並以前詞置辯。則本件首應審究者，即系爭房屋是否
    為獨立之建物，而得獨立成為所有權之客體？經查：
（一）按所謂建築物增建之附屬物，係指於原獨立之建築物所增建之建築，已具有構
      造上之獨立性，但在使用功能上，與原建築物係作一體利用，欠缺使用上之獨
      立性，為不具獨立性之建築，而從屬於獨立之原建築物者而言。增建之附屬物
      ，因不符建築物獨立性之要求，不得為物權之客體；增建之建築物，如已具構
      造上之獨立性，及使用上之獨立性，則屬獨立之建築物，自得為物權之客體。
      又所謂具有使用上之獨立性，係指該部分建築物，與一般建築物相同，可作為
      一建築物單獨使用，有獨立之經濟效用者而言。判斷增建部分，是否具有使用
      上之獨立性，須斟酌其對外通行之直接性，增建部分之面積、隔間及向來之利
      用狀況，暨增建部分之利用機能與原有建築物之依存程度等情形定之（最高法
      院九十二年度台上字第九九八號裁判意旨參照）；所有人於原有建築物之外另
      行增建者，如增建部分與原有建築物無任何可資區別之標識存在，而與之作為
      一體使用者，因不具構造上及使用上之獨立性，自不得獨立為物權之客體，原
      有建築物所有權範圍因而擴張，以原有建築物為擔保之抵押權範圍亦因而擴張
      。倘增建部分於構造上及使用上已具獨立性，即為獨立之建築物。苟其常助原
      有建築物之效用，而交易上無特別習慣者，即屬從物，而為抵押權之效力所及
      。若增建部分已具構造上之獨立性，但未具使用上之獨立性而常助原有建築物
      之效用者，則為附屬物。其使用上既與原有建築物成為一體，其所有權應歸於
      消滅；被附屬之原有建築物所有權範圍因而擴張，抵押權之範圍亦同。是從物
      與附屬物雖均為抵押權之效力所及，惟兩者在概念上仍有不同（最高法院八十
      八年度台上字第四八五號裁判意旨參照）。據上，所謂構造上之獨立性，係指
      建築物在構造上，必須有屋頂及四周牆壁或其他相鄰之構造物，俾與土地所有
      權支配之空間區隔遮斷或劃清界限。至所謂使用上之獨立性，乃指建築物在機
      能上，於土地所有權支配空間內區隔之空間，必須可使吾人經營生活或事業活
      動之用。
（二）查系爭房屋為二層加強磚造建物，一樓放置書桌、雜物及設有衛浴設備，二樓
      放置床鋪，作臥室使用，一、二樓面積均為一三點二五平方公尺；該房屋與簡
      足所有之二一號房屋（包括已保存及未保存登記部分）相連，而二一號房屋作
      住宅、辦公室、廠房及貯藏室使用，一、二樓面積分別為八六○點三八、一○
      一點六五平方公尺。又系爭房屋與二一號房屋位於同一圍牆內，使用共同之出
      入口（區隔圍牆內外之出入口），且系爭房屋使用之電力係由二一號房屋供電
      設備所提供，僅另設分電錶等情，經本院於九十二年九月十七日會同二造及地
      政人員到場勘驗屬實，有勘驗筆錄、現場照片六張、高雄縣仁武地政事務所建
      物測量成果圖三份在卷可稽，洵堪認定。依上所述，系爭房屋固有結構上之獨
      立性，惟其與二一號房屋位於同一圍牆內，要通往外界道路均須使用二一號房
      屋之出入口（區隔圍牆內外之出入口），且使用上仍須依靠二一號房屋提供電
      力，足徵系爭房屋在建築物機能上，對二一號房屋依存程度甚深，無法單獨提
      供吾人經營生活或事業活動之用；次查二一號房屋屬簡足所有，且先於系爭房
      屋而興建之事實，復為兩造所不爭執，是堪認系爭房屋屬二一號房屋之增建部
      分，該增建部分已具構造上之獨立性，但未具使用上之獨立性，僅常助原有建
      築物即二一號房屋之效用，應為二一號房屋之附屬物。
（三）按系爭房屋既不具有使用上之獨立性，屬原有建築物之附屬物，則揆諸前揭裁
      判意旨，自不得獨立為物權之客體。易言之，原有建築物即二一號房屋所有權
      範圍因而擴張。是原告起訴主張取得系爭房屋所有權，要屬無據。
五、綜上所述，系爭房屋係屬二一號房屋所有權擴張之範圍，並無獨立所有權，而二
    一號房屋屬簡足所有，則本院九十年度執字第七七七八號執行事件查封拍賣系爭
    房屋，自屬於法有據。從而，原告本於系爭房屋所有權人地位，主張具有足以排
    除前開執行事件強制執行系爭房屋之權利，進而於執行程序進行中，向本院提起
    第三人異議之訴，請求撤銷執行法院有關系爭房屋之執行程序，為無理由，應予
    駁回。
六、本件事證已臻明確，兩造其餘攻擊防禦方法及舉證，核於判決結果不生影響，爰
    不一一論斷，附此敘明。
據上論結，本件原告之訴為無理由，依民事訴訟法第七十八條，判決如主文。
中　　　華　　　民　　　國　　九十三　　年　　　九　　　月　　　七　　　日
                                臺灣高雄地方法院民事第二庭
~B審判長法官　李昭彥
~B法　　　官　曾淑娟
~B法　　　官　楊筑婷
正本係照原本作成。
如不服本判決，應於送達後廿日內，向本院提出上訴狀並表明上訴理由，如於本判決
宣示後送達前提起上訴者，應於判決送達後十日內補提上訴理由書（須附繕本）。
中　　　華　　　民　　　國　　九十三　　年　　　九　　　月　　　七　　　日
~B法院書記官　胡淑芳
~FO
~T32
┌─────────────────────────────────────────────────────────────┐
│附表                                                                                                                      │
├──┬──┬───────────────────┬──────┬──┬──────────┬────┬─────────┤
│編號│種類│土地坐落或門牌號碼                    │基地坐落    │地目│面積（平方公尺）    │權利範圍│備考              │
├──┼──┼───────────────────┼──────┼──┼──────────┼────┼─────────┤
│一  │土地│高雄縣鳥松鄉○○○段一三○八地號      │            │田  │一一六一            │全部    │                  │
├──┼──┼───────────────────┼──────┼──┼──────────┼────┼─────────┤
│二  │建物│門牌號碼高雄縣鳥松鄉○○路四八巷二一號│同右地號土地│    │地面層：一一四      │全部    │                  │
│    │    │（建號五六四號）                      │            │    │二樓層：一○一點六五│        │                  │
│    │    │                                      │            │    │屋頂突出物：五點四八│        │                  │
│    │    │                                      │            │    │合  計：二二一點一三│        │                  │
├──┼──┼───────────────────┼──────┼──┼──────────┼────┼─────────┤
│三  │建物│同右建物未保存登記部分（如附圖二所示，│同右        │    │地面層：七五九點六三│全部    │如附圖二所示Ａ部分│
│    │    │建號一九三八號）                      │            │    │二樓層：一三點二五  │        │建物即為系爭房屋，│
│    │    │                                      │            │    │合  計：七七二點八八│        │嗣後另行編訂門牌為│
│    │    │                                      │            │    │                    │        │同巷二一之二號    │
└──┴──┴───────────────────┴──────┴──┴──────────┴────┴─────────┘
